臺灣臺中地方法院臺中簡易庭小額民事判決
111年度中小字第1497號
原      告  胡耀宇  
被      告  張志銘  
訴訟代理人  陳柏廷  
            黃振豪  
            葉倍綺  
上列當事人間請求侵權行為損害賠償（交通）事件，本院於民國
111年9月6日言詞辯論終結，判決如下：
主      文
被告應給付原告新臺幣68,437元，及自民國111年2月25日起至清
償日止，按週年利率百分之5計算之利息。
原告其餘之訴駁回。
訴訟費用新臺幣1,000元由被告負擔新臺幣900元，餘由原告負擔
。
本判決原告勝訴部分得假執行。
    事實及理由
一、原告主張：被告於民國110年10月30日14時28分許，駕駛車
    牌號碼0000-00號自小客車（下稱肇事車輛），沿臺中市沙
    鹿區中清路7段外側車道由東往西方向行駛，於行經中清路7
    段沙鹿交流道路口時，本應注意車前狀況，並隨時採取必要
    之安全措施，且依當時情形並無不能注意之情事，竟疏未注
    意及此，自後撞及在其前方停等紅燈，伊所有及駕駛之車牌
    號碼000-0000號自小客車（下稱系爭車輛），系爭車輛因而
    受損。為此，爰依侵權行為之法律關係提起本件訴訟，請求
    被告賠償如下之損害：㈠系爭車輛修復費用新臺幣（下同）4
    0,597元（經折舊後之零件為33,165元、烤漆費用5,432元、
    工資費用2,000元，合計共40,597元，以上均未含稅）；㈡交
    易性貶值10,000元；㈢交易性貶值鑑定費4,000元；㈣修車期
    間無法使用系爭車輛之損害17,500元，並聲明：被告應給付
    原告72,097元，及自起訴狀繕本送達翌日起至清償日止，按
    週年利率百分之5計算之利息。
二、被告則以：對原告主張之侵權行為事實及伊應負全部過失責
    任並無意見，就原告請求項目之交易性貶值及修車期間請求
    5天租車費用部分不爭執；惟系爭車輛受損程度並非嚴重，
    後保險桿部分以維修即可，無須更換零件，另有更換之零件
    部分應扣除折舊；交易性貶值之鑑定費用並非損失，而應列
    為訴訟費用；又原告上班及載小孩之代步工具，以租用機車
    費用1天400元已足，無租用汽車代步之必要，亦無租用同型
    車款代步之必要等語資為抗辯，並聲明：原告之訴駁回。
三、得心證之理由：
　㈠原告主張被告於前揭時、地駕駛肇事車輛，因未注意車前狀
    況，自後撞及在其前方停等紅燈之原告所有及駕駛之系爭車
    輛，致系爭車輛受損等情，業據提出與其所述相符之現場照
    片、臺中市政府警察局道路交通事故初步分析研判表為證（
    見本院卷第29至33、37頁），並有臺中市政府警察局清水分
    局道路交通事故現場圖、A3類道路交通事故調查報告表、紀
    錄表、臺中市政府警察局交通事故補充資料表、現場照片、
    億眾實業股份有限公司111年4月22日億函字第11104220001
    號函所附系爭車輛受損照片在卷足參（見本院卷第77至84、
    89、93至98、103至113頁），且為被告所不爭執，自堪信為
    真實。
　㈡按因故意或過失，不法侵害他人之權利者，負損害賠償責任
    ；汽車、機車或其他非依軌道行駛之動力車輛，在使用中加
    損害於他人者，駕駛人應賠償因此所受之損害；汽車行駛時
    ，駕駛人應注意車前狀況，並隨時採取必要之安全措施，民
    法第184條第1項前段、第191條之2前段、道路交通安全規則
    第94條第3項分別定有明文。查本件被告駕駛肇事車輛行經
    上開路段時，本應注意車前狀況，隨時採取必要之安全措施
    ，且依當時情形並無不能注意之情事，竟疏未注意及此，因
    而碰撞原告駕駛之系爭車輛，顯見被告就本件事故之發生確
    有過失甚明，且其過失行為與系爭車輛之損害間具有相當因
    果關係，依上開規定，原告自得依侵權行為之法律關係請求
    被告賠償其所受損害。茲就原告得請求賠償之金額，分述如
    下：
　⒈系爭車輛修復費用：原告主張系爭車輛因本件事故受損，其
    修復費用含稅為45,793元（其中零件費用36,180元、烤漆費
    用5,432元、工資費用2,000元，以上均未含稅）等節，業據
    其提出億眾實業股份有限公司修理費用評估單為證（見本院
    卷第25至27頁）為證。被告辯稱保險桿部分維修即可，無須
    更換云云。經查：
  ⑴按不法毀損他人之物者，被害人得請求賠償其物因毀損所減
    少之價額，民法第196條定有明文。而所謂因毀損減少之價
    額，得以修復費用為估定之標準，但以必要者為限。
　⑵本件侵權行為因被告駕駛肇事車輛自後撞及在其前方之系爭
    車輛，致系爭車輛後方（含霧燈）受損等情，有前揭臺中市
    政府警察局交通事故補充資料表、億眾實業股份有限公司函
    覆之車損照片在卷可參（見本院卷第89、103至113頁）；觀
    之前開費用評估單所載，需更換之零件為車輛後方之後保險
    桿、內外左右感測器支架、霧燈，此與系爭車輛受損位置情
    節相符，亦合於前開車損照片所示系爭車輛後方保險桿及左
    後方霧燈受損之情狀；又證人即億眾實業股份有限公司南屯
    廠估價員甲○○於本院111年7月12日言詞辯論時證稱：系爭車
    輛之維修係由伊估價，費用評估單上之零件均有因撞擊受損
    而需修理，若保險桿換新零件，支架也必須換新零件，雖內
    骨架在裡面要拆開才會看到，但系爭車輛因後方被撞到塑膠
    會往內縮，依伊的經驗如費用評估單之零件有更換必要，工
    時部分則係依更換之零件所估算需花費之時間等語（見本院
    卷第181頁），已證述系爭車輛因後方遭撞擊，縱因尚未維
    修而拆開保險桿，依其經驗仍可判斷保險桿、支架等零件均
    有更換之必要。綜上，系爭車輛後方因受撞擊而毀損之位置
    ，與費用評估單之維修項目相符，且依據證人甲○○評估，亦
    認該評估單上所載維修項目均為必須，是原告主張有更換費
    用評估單所載零件及工時支出之必要，自屬有據。被告前揭
    所辯，既乏依據，尚無足採。
　⑶而原告請求之修復費用，其中係以新零件更換受損之舊零件
    ，揆諸前揭說明，自應扣除零件折舊部分，始屬必要修復費
    用。依行政院所頒「固定資產耐用年數表」及「固定資產折
    舊率表」之規定，非運輸業客車耐用年數為5年，依定率遞
    減法每年折舊1,000分之369；參以系爭車輛係於110年5月出
    廠，有公路監理系統車號查詢車籍資料附卷可參（見本院卷
    第69頁），依民法第124條第2項規定意旨，應以同年月15日
    為出廠日，據此計算，系爭車輛迄至系爭事故發生時即110
    年10月30日，實際使用日數為5月15日，則依「營利事業所
    得稅結算申報查核準則」第95條第8項所定「固定資產提列
    折舊採用定率遞減法，以1年為計算單位，其使用期間未滿1
    年者，按實際使用之月數相當於全年之比例計算之，不滿1
    月者，以月計」，系爭車輛應以6個月期間計算折舊。基此
    ，原告主張車輛修復之零件費用為36,180元，扣除折舊後之
    零件費用為29,505元（計算式詳如附表），復加計不生折舊
    問題之烤漆費用5,432元及工資費用2,000元，系爭車輛之合
    理修復費用應為36,937元（計算式：29,505＋5,432＋2,000＝3
    6,937；原告主張之修復費用係未含稅之價格，故前開費用
    均以未含稅金額計之）。故原告請求被告給付系爭車輛修復
    費用36,937元，洵屬有據，逾此範圍之請求，即無理由。
　⒉交易性貶值：按損害賠償之目的在於填補所生之損害，其應
    回復者，係損害事故發生前之應有狀態，自應將事故發生後
    之變動狀況悉數考量在內。故於物被毀損時，被害人除得請
    求修補或賠償修復費用，以填補技術性貶值之損失而回復物
    之物理性原狀外，就其物因毀損所減少之交易價值，亦得請
    求賠償，以填補交易性貶值之損失而回復物之價值性原狀（
    最高法院104年度台上字第2391號判決意旨參照）。查原告
    主張系爭車輛因本件事故受損修復後，經鑑定後交易價值減
    損10,000元，業據原告提出台灣區汽車修理工業同業公會11
    0年11月9日台區汽工(宗)字第110369號函在卷可參（見本院
    卷第35頁），並為被告所不爭執，揆諸前揭說明，原告就系
    爭車輛因毀損所減少之10,000元交易價值，亦得請求賠償，
    以填補交易性貶值之損失，是此部分請求，應屬有據。
　⒊交易性貶值鑑定費：按當事人為伸張權利所必要支出之費用
    ，如可認為係因他造侵權行為所受之損害，即加害行為與損
    害賠償範圍間有相當因果關係者，均非不得向他造請求賠償
    （最高法院99年度台上字第224號判決意旨參照）。查原告
    主張為證明被告侵權行為致系爭車輛受有交易性貶值之損害
    ，因送台灣區汽車修理工業同業公會鑑定，而支出鑑定費用
    4,000元等情，業據其提出統一發票為證（見本院卷第23頁
    ），且為被告所不爭執，而堪認定。而原告所支出之鑑定費
    用，乃屬其為主張權利及證明因被告侵權行為致生損害所必
    要支出之費用，應認屬其因證明被告侵權行為所受之損害，
    亦得請求被告賠償。至被告辯以此項費用應列入訴訟費用云
    云，惟此鑑定費並非於本件訴訟程序中所發生之費用，而非
    訴訟費用甚明，是被告所辯，尚不足採。
　⒋修車期間無法使用系爭車輛之損害：
　⑴查原告主張系爭車輛因被告侵權行為受損，維修期間為5個工
    作天，而受有5日期間無法使用系爭車輛之損害等情，有上
    開億眾實業股份有限公司111年4月22日函在卷可參（見本院
    卷第103頁），且為被告所不爭執，而堪認定。
　⑵就無法使用系爭車輛之損失，原告主張按租用之福特廠牌（F
    ocus Active任性版車型）車輛日租金3,500元計算，請求共
    計17,500元，並提出愛旺租車網站列印之租車價格表、愛旺
    租車股份有限公司出具之租車報價單為證（見本院卷第41、
    143頁）。惟被告以每日租車租金3,500元高於行情，且應以
    每日400元租用機車代步為已足，另原告並無實際支出租車
    費用云云置辯。經查，原告自陳因汽車可遮風擋雨，且安全
    性較高，又其家中有2名1歲幼兒，須使用汽車以安全座椅方
    能載送；另其因工作有用車需求，自有租用汽車之必要等節
    ，均合乎情理，且汽車與機車雖同為交通工具，然2者在安
    全性等處確有殊異，綜以原告所述有乘載幼兒及外出工作之
    需求，實無可能逕認機車可代替汽車之使用。從而，本件認
    以原告主張系爭車輛維修期間有租用汽車代步之必要，應屬
    可採。此外，原告因尚未將系爭車輛送修，而未實際支出租
    車費，然系爭車輛既因本件事故受損而有修理必要，且必要
    維修日數為5個工作天，均如前述，原告縱尚未實際支出，
    仍可認為此係原告因被告侵權行為所受財產上損害。又系爭
    車輛為SKODA廠牌，而原告提出之租車報價單乃係租用福特
    廠牌（Focus Active任性版車型）之價格，而系爭車輛同型
    款與福特廠牌（Focus Active任性版車型）之新車市價分別
    為959,000元、929,000元，有原告提出之奇摩汽車機車網站
    列印之車款介紹可證（見本院卷第47、49頁），故原告請求
    以新車價格較低之福特廠牌（Focus Active任性版車型）車
    輛之租車費用作為認定系爭車輛維修期間代步車租金之計算
    標準，尚屬合理。準此，原告主張其修車期間無法利用車輛
    之損害為17,500元（計算式：3,500 元×5日＝17,500元），
    自屬有據。至被告雖抗辯每日租車費用以3,500元計算超出
    一般市場行情云云，惟原告有租賃汽車代步之必要性，業已
    說明如前，而被告迄至言詞辯論終結，均未就此有利於己之
    事實舉證以實其說，是其空口所辯，礙難可採。
　⒌綜上，原告得請求被告賠償之項目及金額為系爭車輛修復費
    用36,937元、交易性貶值10,000元、交易性貶值鑑定費4,00
    0元、修車期間無法使用系爭車輛之損害17,500元，合計共6
    8,437元（計算式：36,937＋10,000＋4,000＋17,500＝68,437）
    。
  ㈢末按給付無確定期限者，債務人於債權人得請求給付時，經
    其催告而未為給付，自受催告時起，負遲延責任。其經債權
    人起訴而送達訴狀，或依督促程序送達支付命令，或為其他
    相類之行為者，與催告有同一之效力；又遲延之債務，以支
    付金錢為標的者，債權人得請求依法定利率計算之遲延利息
    。但約定利率較高者，仍從其約定利率；應付利息之債務，
    其利率未經約定，亦無法律可據者，週年利率為百分之5，
    民法第229條第2項、第233條第1項及第203條分別定有明文
    。本件原告對被告之侵權行為損害賠償債權，核屬無確定期
    限之給付，原告既起訴請求被告給付，且起訴狀繕本已於11
    1年2月24日送達被告（見本院卷第53頁），然被告迄今皆未
    給付，依前揭規定，被告應自收受起訴狀繕本後負遲延責任
    。則原告請求被告自同年月25日起加給按週年利率百分之5
    計算之遲延利息，於法自屬有據。
四、綜上所述，原告依侵權行為之法律關係，請求被告給付68,4
    37元，及自111年2月25日起至清償日止，按週年利率百分之
    5計算之利息，為有理由，應予准許，逾此範圍之請求，為
    無理由，應予駁回。　
五、本件事證已臻明確，兩造其餘攻擊防禦方法及所提證據，經
    本院審酌後，認與判決結果不生影響，爰不逐一論述，附此
    敘明。
六、本判決原告勝訴部分，係適用小額訴訟程序所為被告敗訴之
    判決，依民事訴訟法第436條之20規定，應依職權宣告假執
    行；併依同法第436條之19規定，確定其訴訟費用額為1,000
    元。　　　
七、據上論結，原告之訴一部有理由，一部無理由，判決如主文
    。　　
中　　華　　民　　國　　111 　年　　9 　　月　　27　　日
                  臺灣臺中地方法院臺中簡易庭
                              法　官　蔡汎沂
　　　　　　　　　　　　　　　　　
以上為正本係照原本作成。
如不服本判決，應於送達後廿日內，以判決違背法令為理由，向
本院提出上訴狀並表明上訴理由 (上訴理由應表明一、原判決所
違背之法令及其具體內容；二、依訴訟資料可認為原判決有違背
法令之具體事實) ，如於本判決宣示後送達前提起上訴者，應於
判決送達後廿日內補提上訴理由書（須附繕本）。
中　　華　　民　　國　　111 　年　　9 　　月　　29　　日
                              書記官  錢  燕
　　
附表：【幣值單位：新臺幣/元】　
折舊時間           金額
第1年折舊值        36,180×0.369×(6/12)=6,675
第1年折舊後價值    36,180-6,675=29,505